【裁判字號】    97,訴易,14
【裁判日期】    970429
【裁判案由】    損害賠償
【裁判全文】
臺灣高等法院臺中分院民事判決          97年度訴易字第14號
原     告  甲○○
被     告  乙○○
上列當事人間請求損害賠償事件，原告提起刑事附帶民事訴訟，
經本院刑事庭裁定移送民事庭（96年度交附民字第283號），本
院於97年4月15日言詞辯論終結，判決如下：
    主  文
被告應給付原告新台幣壹拾萬伍仟元，及自民國九十六年九月二
十一日起至清償日止按年利率百分之五計算之利息。
原告其餘之訴駁回。
訴訟費用由被告負擔。
    事實及理由
一、被告經合法通知，未於言詞辯論期日到場，核無民事訴訟法
    第 386條各款所列情形，爰依原告之聲請，由其一造辯論而
    為判決。
二、原告起訴主張：被告於民國 95年5月10日23時20分許，駕駛
    其所有車號P7-8373號自用小客車，沿苗栗縣苑裡鎮客庄里9
    鄰 117-6號旁之產業道路由南往北方向，行經與苗栗縣苑裡
    鎮○○路之無號誌交岔路口，原應注意支線道車應暫停讓幹
    線道車先行，且應注意車前狀況，隨時採取必要之安全措施
    ，而依當時天候晴，夜間有照明，柏油路面乾燥、無缺陷、
    無障礙物，視距良好，並無不能注意之情事，竟疏未注意讓
    幹線道車輛先行，即貿然通過該路口，適原告駕駛車號7102
    -ND 號自用小客車沿大興路由東往西方向行經該路口，不慎
    遭被告所駕駛之 P7-8373號自用小客車右前車頭撞擊其車左
    後側，導致其車往左前方滑行撞擊劉秀鈴所有停放在路旁之
    車號 MI-9800號自用小客車，造成原告頭部外傷併前額挫擦
    傷、背挫傷、左肩左膝挫傷。原告得依侵權行為之規定，請
    求被告賠償醫療費用新台幣（下同）5萬元、交通費用 2萬5
    千元、自用小客車修理費用16萬元、精神慰撫金20萬元，合
    計43萬5千元。爰求為命被告給付43萬5千元，及自起訴狀繕
    本送達翌日（即96年9月21日）起算法定遲延利息之判決。
二、被告未於言詞辯論期日到場，亦未提出書狀作何聲明及陳述
    。
三、本件原告主張被告於前揭時、地，駕駛其所有車號 P7-8373
    號自用小客車，疏未注意讓幹線道車輛先行，及車前狀況，
    隨時採取必要之安全措施，致不慎擦撞原告所駕駛車號7102
    -ND 號自用小客車，致原告受有頭部外傷併前額挫擦傷、背
    挫傷、左肩左膝挫傷等情。被告對原告主張之事實，已於相
    當時期受合法之通知，而於言詞辯論期日不到場，亦未提出
    準備書狀爭執，依民事訴訟法第280條第 3項準用同條第1項
    之規定，應視同自認，原告主張之事實即可採信。
四、按汽車行駛至無號誌之交岔路口時，支線道車應暫停讓幹線
    道車先行，且汽車行駛時，駕駛人應注意車前狀況，並隨時
    採取必要之安全措施，道路交通安全規則第102條第2款及第
    94條第 3項分別定有明文。被告為領有駕駛執照之人，應明
    知並遵守上開規定，且車禍當時天候晴、夜間有照明、柏油
    路面乾燥、無缺陷、亦無障礙物、視距良好，足認被告當時
    並無不能注意之情事，被告於前揭時、地駕車沿產業道路由
    南往北行駛，行經無號誌之幹線道大興路交岔路口，撞擊原
    告由東往西所駕駛之自用小客車左後側，足見被告支線道車
    未暫停讓幹線道先行，又疏未注意車前狀況，隨時採取必要
    之安全措施，以致肇事，自難辭過失之責。原告確因本件車
    禍，受有頭部外傷併前額挫擦傷、背挫傷、左肩左膝挫傷等
    傷害，被告之過失行為與原告之受傷具有相當因果關係，事
    證明確。
五、按因過失，不法侵害他人之權利者，負損害賠償責任；不法
    侵害他人之身體或健康者，對於被害人因此增加生活上之需
    要時，應負損害賠償責任；被害人非財產上之損害，亦得請
    求賠償相當之金額，民法第184條第1項前段、第193條第1項
    、第195條第1項前段分別定有明文。茲就原告所受之傷害得
    向被告請求賠償之項目及金額分述如下：
（一）醫療費用及交通費用部分：原告主張其因本件車禍受傷，
      支出醫療費用 5萬元及交通費用2萬5千元，此部分事實，
      因被告已於相當時期受合法之通知，而於言詞辯論期日不
      到場，亦未提出準備書狀爭執，應視同自認，原告請求被
      告賠償醫療費用5萬元及交通費用2萬5千元，應予准許。
（二）自用小客車修理費部分：原告主張其所駕駛之自用小客車
      遭被告自用小客車撞擊而受損，需支出修理費16萬元。然
      因犯罪而受損害之人，於刑事訴訟程序固得附帶提起民事
      訴訟，對於被告請求回復其損害，但其請求回復之損害，
      以被訴犯罪事實所生之損害為限，否則縱令得依其他理由
      ，提起民事訴訟，亦不得於刑事訴訟程序附帶為此請求（
      參照最高法院60年台上字第633號判例）。而刑法第354條
      之毀損罪並未處罰過失犯，須行為人具有毀損之犯罪故意
      始足以構成，因過失毀損他人之物，自非犯罪之行為。本
      件原告自用小客車因車禍而受損，需支出修理費，但被告
      非故意毀損原告自用小客車，就原告自用小客車受損之部
      分，被告並未犯罪，則原告自用小客車受損所需支出之修
      理費，即非犯罪所受之損害，原告於刑事附帶民事訴訟程
      序中，請求被告賠償自用小客車修理費，依法不合，不應
      准許。
（三）精神慰撫金部分：原告因本件車禍受有頭部外傷併前額挫
      擦傷、背挫傷、左肩左膝挫傷等傷，本院斟酌原告受傷所
      受之痛苦，及原告名下有車號 7102-ND號自用小客車，投
      資東雲股份有限公司25萬元，92、93、94、95年分別有薪
      資所得424,763元、476,218元、433,570元、347,407元；
      被告名下有車號T8-0873號、P7-8373號自用小客車，93、
      94、95年分別有薪資所得274,680元、162,000元、200,00
      0 元，此有本院所調得之稅務電子閘門財產所得調件明細
      表在卷可憑，暨兩造教育程度、社會地位等一切情狀，認
      原告請求20萬元之精神慰撫金，尚有過高，應以 3萬元為
      合理金額，原告之請求在此範圍內，應予准許，超過部分
      則不應准許。
六、綜上所述，被告應賠償原告醫療費用5萬元、交通費用 2萬5
    千元、及精神慰撫金3萬元，合計10萬5千元。原告請求賠償
    43萬5千元，及自起訴狀繕本送達翌日（即96年9月21日）起
    算之法定遲延利息，在 10萬5千元及其利息之範圍內，核無
    不合，應予准許，逾此部分之請求，尚屬無據，應予駁回。
七、據上論結，本件原告之訴為一部有理由，一部無理由，一部
    不合法，依民事訴訟法第 463條、第385條第1項前段、第79
    條，判決如主文。
中    華    民    國    97    年    4     月    29    日
                  民事第四庭    審判長法  官  黃斐君
                                      法  官  黃永祥
                                      法  官  陳蘇宗
以上正本係照原本作成。
不得上訴。
                                      書記官  林振甫
中    華    民    國    97    年    5     月    1     日
                                                      Ａ


司法院資訊處製作；財團法人民間司法改革基金會備份。
